臺灣嘉義地方法院交通事件裁定　　　　100年度交聲字第534號
原處分機關　交通部公路總局嘉義區監理所嘉義市監理站
異　議　人　李志強
上列異議人即受處分人因違反道路交通管理處罰條例事件，對於
交通部公路總局嘉義區監理所嘉義市監理站民國100年3月21日所
為之裁決（嘉監義裁字第裁76-L00000000號），聲明異議，本院
裁定如下：
    主  文
原處分關於罰鍰新臺幣陸萬元部分撤銷。
前項撤銷部分，李志強不罰。
    理  由
一、聲明異議意旨略為：異議人即受處分人李志強（下稱異議人
    ）於民國98年2 月2 日晚上9 時59分酒後駕駛車牌號碼LXZ-
    683號重型機車行經嘉義市○○路轉永康四街5號為警查獲，
    並經原處分機關於100年3月21日以嘉監義裁字第裁76-L0000
    0000號裁決書裁處罰鍰新臺幣（下同）60,000元；然同一酒
    駕事件，業經臺灣嘉義地方法院檢察署檢察官為緩起訴處分
    確定在案，緩起訴所定條件義務勞務40小時並經履行完成，
    爰聲明異議，請求法院撤銷上揭裁決書罰鍰部分等語。
二、按汽車駕駛人飲用酒類後其吐氣所含酒精濃度超過每公升0.
    25毫克以上者，不得駕車，道路交通安全規則第114 條第2
    款訂有明文。復按汽車駕駛人駕駛汽車經測試檢定酒精濃度
    超過規定標準者，處新臺幣15,000元以上60,000元以下罰鍰
    ，並當場移置保管該汽車及吊扣其駕駛執照1 年；汽車駕駛
    人經依第一項規定吊扣駕駛執照，並於吊扣期間再有第一項
    情形者，處新臺幣60,000元罰鍰，並當場移置保管該汽車及
    吊銷其駕駛執照；汽車駕駛人，有駕駛汽車經測試檢定酒精
    濃度超過規定標準者之情形者，應接受道路交通安全講習。
    道路交通管理處罰條例第35條第1 項第1 款、第3 項、第24
    條第1 項第2 款亦有明文規定。
三、復按：
（一）行政罰法第26條規定：「一行為同時觸犯刑事法律及違反
      行政法上義務規定者，依刑事法律處罰之。但其行為應處
      以其他種類行政罰或得沒入之物而未經法院宣告沒收者，
      亦得裁處之。前項行為如經不起訴處分或為無罪、免訴、
      不受理、不付審理之裁判確定者，得依違反行政法上義務
      規定裁處之。」即所謂一事不二罰原則，究其立法目的，
      無非以一行為同時觸犯刑事法律及違反行政法上義務規定
      時，由於刑罰與行政罰同屬不法行為之制裁，而刑罰之懲
      罰作用較強，依刑事法律處罰即足資警惕，實無一事二罰
      再處行政罰之必要，但罰鍰以外之沒入或其他種類行政罰
      ，因兼具維護公共秩序之作用，為達行政目的，行政機關
      仍得併予裁處。
（二）又檢察官依刑事訴訟法第253 條之2 第1 項第5 款規定為
      緩起訴處分，命異議人向指定之政府團體、政府機構、行
      政法人、社區或其他符合公益目的之機構或團體提供40小
      時之義務勞務，異議人係履行檢察官為緩起訴處分命令，
      此等命令名義上雖非刑罰，但仍為一種特殊之處遇措施，
      對受處分人名譽、心理、自由亦產生相當制約，並產生未
      經裁判即生終局處理案件之實質效果，性質上已係實質的
      制裁，應可實質該當行政罰法第26條第1 項所指「依刑事
      法律」之處罰，若行政機關另依法行政裁罰，無異一罪二
      罰。況行政罰法第26條第2 項既未明文包含「緩起訴處分
      」之類型，基於對於人民不利之規定，本不得任意擴張適
      用之原則，自不宜逕認行政罰法第26條第2 項之規定，經
      緩起訴處分之情形亦有適用，始為允當。因此參酌行政罰
      法第26條立法意旨，違反行政法上義務之行為，若同時亦
      經檢察官另為緩起訴處分時，行政機關應不得就同一行為
      ，再為與刑罰相類罰鍰處分（高等法院暨所屬法院96年法
      律座談會刑事類提案第36號法律問題參照）。
（三）又道路交通管理處罰條例第35條第8 項固定有汽車駕駛人
      經裁判確定處以罰金低於該條例第92條所訂最低罰鍰基準
      規定者，應依該條例裁決繳納不足最低罰鍰部分之規定，
      惟檢察官以緩起訴命異議人向指定之政府團體、政府機構
      、行政法人、社區或其他符合公益目的之機構或團體提供
      義務勞務，與道路交通管理處罰條例第35條第8 項經裁判
      確定處以「罰金」，性質迥然不同，並無所謂差額可言，
      自無適用上開規定之可能；又服義務勞動雖非繳納金錢，
      但參酌98年1 月21日修正公布之刑法第41條第2 項規定，
      得易科罰金者，得以提供社會勞動6 小時折算1 日，是服
      義務勞務並非毫無付出，且是否以服義務勞務之方式作為
      緩起訴處分之負擔，檢察官可依情狀考量（臺灣高等法院
      臺南分院97年度交抗字第319 號、98年度交抗字第19號裁
      定意旨參照）。況檢察官為緩起訴處分時，乃係考量受處
      分人之違法動機、狀況以及對公益之維護，而決定緩起訴
      期間應履行之事項，其指定是否低於交通違規所應裁罰之
      最低金額而有失當，係檢察官為緩起訴處分時所應審酌之
      事項，不得以此為行為人應再受行政裁罰之依據；若檢察
      官審酌後認為命行為人履行一定時數之義務勞務，即足令
      行為人知所警惕，無再犯之虞，對於公共利益之維護已無
      礙，亦無再另處以罰鍰之必要（臺灣高等法院臺中分院97
      年度交抗字第380 號裁定意旨參照）。
四、經查：異議人前因騎乘機車，酒精濃度超過標準而於97年4
    月7 日經吊扣駕駛執照1 年（至98年4 月6 日止），於駕駛
    執照吊扣期間內之98年2 月2 日晚間9 時許，飲酒後已不能
    安全駕駛動力交通工具，竟仍騎乘車牌號碼LZX-683 號重型
    機車，行經嘉義市○○路右轉永康四街時，因違規右轉經警
    攔查，於同日晚間9時59分測得其呼氣酒精濃度達每公升0.8
    7 毫克，異議人因前揭公共危險案件，經臺灣嘉義地方法院
    檢察署檢察官以98年度偵字第1358號為緩起訴處分，並令異
    議人於緩起訴處分期間屆滿前2 個月止，向指定之公益團體
    、地方自治團體或社區提供40小時之義務勞務，前開條件嗣
    經異議人履行完畢，而上開緩起訴期間為1年，業於99年3月
    8 日期滿，緩起訴未經撤銷而確定；又異議人因上揭酒駕案
    件經警舉發，原處分機關於100年3月21日認異議人有「駕駛
    執照吊扣期間駕駛汽車，且酒精濃度超過規定標準」之違規
    事實，依道路交通管理處罰條例第35條第3項（漏引第24 條
    第1項第2款）規定，以嘉監義裁字第裁76-L00000000號裁決
    書裁處罰鍰60,000元及應參加道路交通安全講習（吊銷駕駛
    執照已於98年2月4日執行），異議人於收受上揭裁決書後之
    法定期間內之100年4 月1日向本院提起異議聲明不服等情，
    業經本院調閱前開偵查卷宗核閱無誤，並有證號查詢機車駕
    駛人資料、違規查詢報表、上揭字號裁決書、酒精測定紀錄
    表、舉發違反道路交通管理事件通知單、緩起訴處分書、原
    處分機關100年4月14日嘉監義四字第1002001667號函、刑事
    聲明交通異議狀及臺灣高等法院被告前案紀錄表在卷可稽，
    異議人就此亦不爭執，上開事實，足堪認定。
五、綜上所述，本件異議人於前揭時、地酒後駕駛重型機車，同
    時觸犯刑事法律及違反行政法上義務規定，揆諸前揭說明，
    自應先依刑事法律處罰之。而異議人經臺灣嘉義地方法院檢
    察署檢察官以98年度偵字第1358號為緩起訴處分後，已依檢
    察官之命令提供義務勞務完畢，業如前述，即已受到實質之
    制裁。從而，原處分機關以異議人有前揭違規事實為由再對
    其裁處罰鍰60,000元，即有未洽。故本件異議為有理由，應
    由本院撤銷原處分該部分之裁罰，並為異議人不罰之諭知。
六、依道路交通管理處罰條例第87條第2 項、道路交通事件處理
    辦法第19條前段，裁定如主文。
中    華    民    國   100    年    4     月    26    日
                  交通法庭    法  官  梁淑美
上列正本證明與原本無異。
如不服本裁定，應於裁定送達後5日內向本院提出抗告狀（應附
繕本）。
中    華    民    國   100    年    4     月    26    日
                              書記官  林金福